【裁判字號】    98,抗,255
【裁判日期】    990129
【裁判案由】    本票裁定
【裁判全文】
臺灣臺中地方法院民事裁定  98年度抗字第255號
抗  告  人  乙○○
相  對  人  甲○○
抗告人與相對人因本票裁定事件，抗告人對於民國98年9月14日
本院簡易庭所為之裁定（98年度司票字第7398號）提起抗告，本
院合議庭裁定如下：
    主    文
原裁定關於駁回抗告人後揭第二項聲請暨該部分聲請程序費用部
分裁定均廢棄。
相對人甲○○於民國九十六年一月六日，共同簽發之本票內載憑
票交付聲請人新臺幣壹佰萬元，暨自民國九十六年二月七日起至
清償日止，按年息百分之六計算之利息，准予強制執行。
聲請程序費用新臺幣壹仟元及抗告費用新臺幣壹仟元由相對人負
擔。
    理    由
一、抗告意旨略以：抗告人執有由債務人「朱光偉」、「巽揚企
    業有限公司」及相對人「甲○○」於民國（下同）96年1月6
    日所簽發，到期日為96年2月7日，面額新台幣（下同）100
    萬元，並免除作成拒絕證書之本票1紙，詎經提示後，未獲
    付款，經抗告人向本院聲請裁定強制執行，原裁定認相對人
    係以債務人「巽揚企業有限公司」法定代理人之名義簽名，
    並非共同發票人為由，駁回抗告人於原審所為該部分之聲請
    ，惟系爭本票相對人等人之簽名，依中文橫式書寫由左至右
    習慣，應非基於「巽揚企業有限公司」法定代理人身分而簽
    發，自應負票據責任，原裁定駁回抗告人之聲請，顯於法未
    合，為此提起抗告，求為廢棄原裁定，就系爭本票裁定許可
    強制執行等語。
二、經查：
  (一)按在票據上簽名者，依票上所載文義負責；二人以上共同簽
    名時，應連帶負責；票據上之簽名，得以蓋章代之，票據法
    第5條及第6條分別定有明文。又按代理人未載明為本人代理
    之旨而簽名於票據者，應自負票據上之責任，票據法第9條
    亦定有明文。
  (二)另按公司為發票人時，雖毋庸公司法定代理人併同用印或簽
    名，然揆之一般社會交易習慣及觀念，若從票據全體蓋章之
    形式及旨趣觀之，足認係以公司法定代理人身分用印或簽名
    於票據上，僅代表公司為發票行為，該法定代理人即毋庸負
    發票人之票據責任。
  (三)本件相對人甲○○雖為「巽揚企業有限公司」之法定代理人
    ，然相對人若以「巽揚企業有限公司」法定代理人身分而用
    印於系爭本票上，衡諸經驗法則，應會蓋用於「巽揚企業有
    限公司」印章之後，本院審酌系爭本票上發票人欄中先蓋用
    「朱光偉」印章，緊接著蓋用「甲○○」印章，最後才蓋用
    「巽揚企業有限公司」之公司印章，揆之前揭全體蓋章形式
    ，依前揭所示之經驗法則，尚難認相對人甲○○於系爭本票
    上用印，僅係以「巽揚企業有限公司」法定代理人身分而用
    印，再依前揭法律規定及說明，相對人甲○○於系爭本票上
    用印，應認係以「甲○○」個人為發票人，依前揭法律規定
    ，自應負票據責任，故抗告人聲請法院裁定准予對相對人甲
    ○○為強制執行，於法並無不合，自應准許。至於相對人甲
    ○○就系爭本票若另有實體上之爭執，仍得循民事訴訟途徑
    處理，附此敘明。
  (四)原裁定認相對人甲○○係以「巽揚企業有限公司」法定代理
    人身分用印於系爭本票，毋庸負發票人責任，駁回抗告人於
    原審此部分強制執行之聲請，尚有不當，抗告意旨指摘原裁
    定不當，求予廢棄，為有理由。爰由本院廢棄該部分原裁定
    ，並准許抗告人之聲請。
三、據上論結，本件抗告為有理由，依非訟事件法第46條、第21
    條第2項、民事訴訟法第492條、第95條、第78條，裁定如主
    文。
中    華    民    國    99    年    1     月    29    日
                  民事第一庭    審判長法  官  張瑞蘭
                                      法  官  陳文爵
                                      法  官  陳毓秀
正本係照原本作成。
不得再抗告。
中    華    民    國    99    年    1     月    29    日
                                      書記官  陳玲誼

司法院資訊處製作；財團法人民間司法改革基金會備份。
